# 股东单方面增资导致控制权丧失的会计处理—麻烦各位高手看看是否有误

提问人：zxz8516 时间：2014-01-06 16:43:39
例：A公司持股出资 900 万元，占B公司比例 100 ％。假设账面值1,000万元（其中实收资本 900 万元，未分配利润 100 万元），但评估值1,100万元。新增加外部股东C公司，出资 1100 万元＋资本溢价244.44万元，占B公司比例 55 ％。
我们认为，上述交易可以认为系下列两项交易的合并： 1 ）A公司以1344.44万元 0.45 的对价将 55% 的股权出售给 C 公司 2 ） C 公司和A 公司共同对 B 公司增资 1344.44 万元，其中 A 公司出资 1344.44 万元0.45，C公司出资1344.44万元*0.55会计处理： A公司: 1)单体层面 1.确认股权转让收入 1344.44 0.45-900 0.55=605-495=110万元 借：其他应收款 1344.44 0.45 贷：
长期股权投资 900 0.55 贷：投资收益 110
2.增资 借：长期股权投资 1344.44 0.45 贷：其他应收款 1344.44 0.45
3 、成本法转权益法 借：长期股权投资 45 贷：年初未分配利润 45
A公司长期股权投资变成 1055 万元。 在后续计量时，A公司单体无需对B公司的损益进行调整。
2 ）合并层面 根据解释 4 号，剩余股权价值应该按照其在丧失控制权日的公允价值进行重新计量 借：长期股权投资 45 借：投资收益 10 贷：年初未分配利润 55
（剩余股权在丧失控制权日的公允价值为（1100+1344.44）*0.45=1100万元）
在合并报表层面，长期股权投资账面价值为 1100 万元， 当期取得的投资收益为 100 万元，即评估增值部分的价值） 在后续计量时，A公司合并需对B公司的损益进行调整。
B公司: 借：银行存款 1344.44 贷：实收资本 1100 贷：资本公积 244.44
C公司： 借：长期股权投资 1344.44 贷：银行存款 1344.44

回答人：chenyiwei
这类问题在合并报表层面应达到的处理效果是比较清楚的，在解释 4 号中有明确的规定。但在个别报表中，由于涉及成本法转为权益法并追溯调整的问题，如果分为两步交易，则不同步骤的先后顺序不同可能导致不同的处理结果，所以尚无定论。